臺灣高等法院臺南分院民事判決
110年度建上易字第18號
上  訴  人  蘇峻民即聚億土木包工業


被上訴人    黃宸恩  

上列當事人間請求給付工程款事件，上訴人對於中華民國110年4
月16日臺灣臺南地方法院第一審判決（109年度建字第49號）提
起上訴，本院於111年3月8日言詞辯論終結，判決如下：
    主    文
上訴駁回。
第二審訴訟費用由上訴人負擔。
    事實及理由
一、被上訴人經合法通知，未於言詞辯論期日到場，核無民事訴
    訟法第386條各款所定事由，爰依上訴人之聲請，由其一造
    辯論而為判決。
二、上訴人主張：伊於民國108年10月間承包○○商業銀行股份有
    限公司嘉義分行外牆壁磚修繕工程，同年月15日將其中磁磚
    貼合工作分包予被上訴人，並約定以每坪新臺幣（下同）1,
    400元按實做數量計算報酬（下稱系爭工作、系爭承攬契約
    ）；詎因被上訴人之過失，未注意施工品質，致磁磚鋪排歪
    斜不齊、間隙大小不一等重大瑕疵，經伊通知限期改善仍置
    之不理；伊遂將被上訴人施作部分拆除重作，並支出費用50
    萬6,792元（計算式：打除工程1萬3,000元＋磁磚材料費18萬
    5,302元＋泥作及防水工程12萬6,000元＋工資5萬3,823元＋工
    資12萬8,667元＝50萬6,792元），爰依民法第497條第2項規
    定，請求被上訴人給付必要修補費用50萬6,792元。原審為
    伊敗訴判決，尚有未洽。上訴聲明：（一）原判決廢棄。（
    二）被上訴人應給付伊50萬6,792元。
三、被上訴人未於言詞辯論期日到場，亦未為任何言詞或書面陳
    述，於原審則以：系爭工作黏貼磁磚前應先打底，係上訴人
    指示伊不打底直接施作，才會導致系爭工作有瑕疵，本不可
    歸責於伊；又上訴人電話聯繫伊改善，卻未要求何時完成改
    善，而伊聯絡上訴人至現場會勘修補需求，上訴人亦未到場
    ，非伊拒絕修補；伊尚未完成系爭工作，已完成工作部分僅
    約65坪，上訴人竟請求賠償初次施工及重新施工全部費用，
    伊否認修補必要費用為50萬6,792元等語，資為抗辯。
四、本院之判斷： 
    上訴人主張被上訴人向其承攬系爭工作，因被上訴人之過失
    ，施工有重大瑕疵，經其限期改善仍未履行，其使第三人改
    善工作支出之費用，應由被上訴人負擔。惟為被上訴人否認
    ，並以上情置辯。是上訴人主張因另行僱工備料施作系爭工
    程，支出50萬6,792元之費用，依民法第497條第2項請求被
    上訴人給付，有無理由？為本件應審究之爭點，茲分述如下
    ：　
(一)按上訴人主張援引之法律關係雖有錯誤，但在辯論主義及處
    分權主義之原則下，依「法官知法」、「法律屬於法院專門
    」之原則，關於法律之評價、判斷及適用，係法院之職責，
    法院就當事人之主張及提出之證據，依調查證據程序確定事
    實後，即應依職權尋求、發現法之所在，不受當事人所表示
    或陳述法律意見之拘束，法院即應本於適用法律之職權，加
    以適用正確之法律。本件上訴人於原審主張依民法第492條
    、第493條第1、2項請求，嗣於上訴人至本院後主張依民法
    第497條請求，爰基於上訴人提出之事實，依職權適用民法
    第492條、第493條第1、2項為判決基礎，先予敘明。
(二)次按承攬人完成工作，應使其具備約定之品質及無減少或滅
    失價值或不適於通常或約定使用之瑕疵。工作有瑕疵者，定
    作人得定相當期限，請求承攬人修補之。承攬人不於前項期
    限內修補者，定作人得自行修補，並得向承攬人請求償還修
    補必要之費用。民法第492條、第493條第1、2項定有明文。
    而承攬工作進行中，如已有瑕疵，定作人亦得請求承攬人除
    去瑕疵，無須工作完成後，再請求瑕疵修補，此項權利解釋
    上屬定作人履行請求權之行使，應得類推適用民法第492條
    、第493條之規定。另民法第497條係指可預見工作未來將有
    瑕疵之瑕疵預防請求權。查本件上訴人主張系爭工程有
　　磁磚鋪排歪斜不齊、間隙大小不一之瑕疵，被上訴人亦不爭
    執（原審建字卷第33頁），足見系爭工程已有瑕疵，尚非未
    來將有瑕疵，且本件系爭工作仍進行中，依前開說明，自應
    類推適用民法第492條、第493條第1、2項之規定。 
(三)又按工作之瑕疵，因定作人所供給材料之性質或依定作人之
    指示而生者，定作人無民法第493條所規定之權利，亦有民
    法第496條規定可參。查被上訴人雖不否認系爭工程有磁磚
    鋪排歪斜不齊、間隙大小不一之瑕疵，惟抗辯不可歸責於其
    施工，因貼磁磚時須先打底，其有請求上訴人先打底，上訴
    人卻指示其不打底，直接施作。上訴人亦自承確實指示被上
    訴人於不打底之情形下施作（原審建字卷第34頁）。而被上
    訴人於施工過程中不斷向上訴人反映沒打底無從施作，上訴
    人則表示直接貼上去即可，有兩造對話紀錄可參（原審建字
    卷第57至59頁）。另觀之系爭工作產生之瑕疵，係磁磚鋪排
    歪斜不齊、間隙大小不一，有上訴人提出之相片可稽（原審
    補字卷第23至30頁），故從磁磚鋪排歪斜不齊、間隙大小不
    一之瑕疵觀之，且參以施工過程兩造之對話紀錄，可見不打
    底確實影響被上訴人就系爭工作之施作。故被上訴人抗辯此
    項瑕疵係上訴人指示不打底所造成乙節，應為可採。上訴人
    雖主張不打底僅會影響磁磚面之平整，不會影響磁磚排列線
    之平整云云，惟磁磚既係固定之平面物體，如果表面歪斜不
    平整，當然影響各磁磚線之平整，進而影響磁磚排列線之平
    整，上訴人主張不影響云云，尚非無疑，且未提出證據以實
    其說，尚難採信。又上訴人於原審已自承指示被上訴人於不
    打底之情形下施作，然於本院又稱有打底云云，並以相片（
    原審建字卷第77、79、87、105頁）為證，惟該等相片是否
    確為系爭工程之施工地點，尚非無疑。且該等相片於原審即
    已提出，惟上訴人於原審並不爭執其指示被上訴人無須打底
    ，前後主張已有矛盾，其於本院改稱有打底云云，尚難採信
    。故本件系爭工程之瑕疵，既係因定作人即上訴人之指示而
    生，依前揭規定，上訴人自無民法第493條所規定之權利，
    其主張依民法第492條、第493條第1、2項規定，請求被上訴
    人給付其支出之50萬6,792元費用，自屬無據。而如前所述
    ，本件之情況亦非屬民法第497條規定之情況，上訴人依第4
    97條第2項規定請求，亦屬無據。
五、另按定作人使第三人繼續其工作，其費用由承攬人負擔者，
    係指定作人就第三人繼續之工作已付報酬時，定作人得請求
    承攬人給付費用，惟此乃就定作人已給付報酬於承攬人而言
    ，倘定作人僅給付部分報酬於承攬人時，僅得請求承攬人負
    擔相當於該報酬部分之費用，而非謂定作人不論是否給付全
    部之報酬於承攬人，概得請求承攬人負擔全部費用（最高法
    院88年度台上字第3222號判決意旨參照）。查本件上訴人自
    承被上訴人僅取得6至7萬元貼磁磚之費用（本院卷第91頁）
    ，然上訴人於本件竟請求50萬6,792元，依前開說明，已屬
    不當。且查本件系爭工作地點係在「嘉義○○銀行」，依上訴
    人起訴狀之記載，施工地點在嘉義市○區○○路000號(原審補
    字卷第14頁），然其提出請求之費用單據諸多施工地點係在
    嘉義縣朴子市，有單據可參（原審補字卷第31、33、34頁）
    ，故上訴人請求之費用亦非無疑。而上訴人於本院雖稱施工
    地點在朴子市云云（本院卷第66頁），然與兩造約定之工程
    契約書記載工地地址「嘉義○○銀行」不符，所為主張亦難採
    信。故上訴人就損害賠償額之請求、計算亦屬難以證明，併
    予敘明。
六、綜上所述，上訴人依民法第492條、第493條第1、2項、第49
    7條第2項，請求被上訴人給付50萬6,792元，為無理由。原
    審為上訴人敗訴之判決，理由雖有不同，惟結論並無二致，
    仍應予維持。上訴意旨指摘原判決不當，求予廢棄改判，為
    無理由，應駁回其上訴。
七、本件事證已臻明確，兩造其餘攻擊、防禦方法及舉證，核與
    判決之結果不生影響，爰不一一論述，併此敘明。
八、據上論結，本件上訴為無理由，依民事訴訟法第449條第2項
    、第78條，判決如主文。
中　　華　　民　　國　　111 　年　　3 　　月　　29　　日
                    工程法庭  審判長法  官  吳上康

                                    法  官  林育幟

                                    法  官  黃義成
上為正本係照原本作成。
不得上訴。 
中　　華　　民　　國　　111 　年　　3 　　月　　29　　日

                                    書記官   翁倩玉